【裁判字號】    90,台上,3812
【裁判日期】    900621
【裁判案由】    偽造文書
【裁判全文】
最高法院刑事判決                                九十年度台上字第三八一二號
    上訴人  台灣高等法院檢察署檢察官
    被  告  甲○○
右上訴人因被告偽造文書案件，不服台灣高等法院中華民國八十八年四月二十八日第
二審更審判決（八十八年度上更(一)字第四六號，起訴案號：台灣台北地方法院檢察署
八十四年度偵字第二二○九一、二四○八四、二四二一○號），提起上訴，本院判決
如左：
    主  文
上訴駁回。
    理  由
按刑事訴訟法第三百七十七條規定，上訴於第三審法院，非以判決違背法令為理由，
不得為之。是提起第三審上訴，應以原判決違背法令為理由，係屬法定要件。如果上
訴理由狀並未依據卷內訴訟資料，具體指摘原判決不適用何種法則或如何適用不當，
或所指摘原判決違法情事，顯與法律規定得為第三審上訴理由之違法情形，不相適合
時，均應認其上訴為違背法律上之程式，予以駁回。本件檢察官上訴意旨略稱：告訴
人林張錦治等十人，於民國八十八年四月二十六日遞狀向原審要求再開辯論，並補陳
證物二十八項請求調查，原審未予置理，致被告甲○○所犯詐欺罪嫌是否連續犯，受
審犯罪事實與補呈之犯罪事實是否為裁判上一罪等法律關係，胥難釐清，且對量刑之
輕重更有直接關係，原判決有應行調查之證據未予調查之違背法令。又被告共發起四
組互助會，其中八十二年五月二十日起會及同年十二月五日起會，各會會員三十二人
，被告至少共有十五次冒名標取會款之行為，理應為裁判上一罪同受審理，原審漏未
見及，有已受請求事項而未予判決之違背法令。再有關被告偽造文書部分，原判決認
被告無罪之理由，無非以除被告自白外，尚乏其他補強證據足資認定其自白與事實相
符，然被害人張耀鈞、吳素彩、林張錦治固未參與新台幣（下同）五萬元之互助會，
但陳玲娜仍有參加，其證言應為可採，此部分即為被告犯罪自白之補強證據，原審判
決未見及之，率認被告偽造文書部分自白無補強證據，而論以無罪，實難令人甘服云
云。惟查原判決以公訴意旨所載被告曾在標單上偽造何雪惠、高素英、羅秀美之署押
，標取會款，詐取會員林張錦治、郭榮玉等人會款，涉有刑法第二百十六條、第二百
十條行使偽造私文書及同法第三百三十九條第一項詐欺取財罪嫌。除已論處被告詐欺
取財罪刑外，對於被訴行使偽造私文書部分，已綜合各項調查所得心證，說明此部分
犯罪不能證明之理由甚詳，核無違背法令之情形存在。上訴意旨泛指陳玲娜有參加五
萬元之互助會，其證言可採，但其證言為何？如何可採為認定被告有行使偽造私文書
之證據？並未依據卷內訴訟資料，為具體之指摘，殊與得為第三審上訴理由之違法情
形，不相適合，此部分上訴，應屬違背法律上之程式，予以駁回。又被告所犯之刑法
第三百三十九條第一項詐欺取財罪，原屬刑事訴訟法第三百七十六條第四款所列之案
件，經第二審判決，即不得上訴於第三審法院，且其被訴行使偽造私文書部分，已經
認犯罪不能證明，檢察官就此部分之上訴，並認違背法律上之程式，予以駁回，已如
上述，則與其被訴行使偽造私文書部分，自無裁判上一罪之關係。是關於其詐欺取財
部分，縱尚有其他屬連續犯關係之部分事實，漏未調查，亦不能執為得上訴第三審法
院之依據，檢察官上訴意旨指摘原判決關於詐欺取財部分有應行調查之證據未予調查
及已受請求事項而未予判決云云，依上開說明，自非法之所許，亦應併予駁回。
據上論結，應依刑事訴訟法第三百九十五條前段，判決如主文。
中      華      民      國     九十     年      六      月    二十一    日
                              最高法院刑事第九庭
                                  審判長法官  莊  登  照
                                        法官  洪  明  輝
                                        法官  黃  一  鑫
                                        法官  魏  新  和
                                        法官  林  秀  夫
      右正本證明與原本無異
                                              書  記  官
中      華      民      國     九十     年      六      月    二十八    日


司法院資訊處製作；財團法人民間司法改革基金會備份。
